臺灣高雄地方法院刑事判決　　　　　　　　　　　　九十三年度訴緝字第二三０號
　　公　訴　人　臺灣高雄地方法院檢察署檢察官
　　被　　　告　甲○○　男　三.
　　選任辯護人　陳旻沂　律師
右列被告因盜匪等案件，經檢察官提起公訴（起訴案號：臺灣高雄地方法院檢察署八
十七年度偵字第九一０一號及第九一四八號），本院判決如左：
    主  文
甲○○共同連續意圖為自己不法之所有，攜帶兇器，以強暴至使不能抗拒，而取他人
之物，處有期徒刑拾壹年。
    事  實
一、甲○○與戊○○（另案於本院八十七年七月三日，以八十七年度訴字第一三九四
    號判處有期徒刑十年確定）共同意圖為自己不法之所有，基於強盜概括犯意之聯
    絡，於八十七年二月二十八日凌晨四時三十分許，由甲○○駕駛戊○○所承租之
    車號ＹＩ─九四九五號自用小客車搭載戊○○，尾隨由丁○○所駕駛之車號ＴＥ
    ─四二七二號自用小客車進入高雄市○○路五五七號地下停車場後，戊○○即持
    客觀上具有危險性可作為凶器之西瓜刀（未扣案）強暴丁○○，致使其不能抗拒
    ，戊○○、甲○○二人隨即強取丁○○之皮包一個（內有新台幣【下同】一萬三
    千元、健保卡、駕駛執照、金融卡各一張等物）及勞力士手錶一只等物，並由戊○○強行開走丁○○所駕駛之車號ＴＥ─四二七二號自用小客車在前行駛，而甲○○駕駛上開車號ＹＩ─九四九五號自用小客車尾隨其後逃逸，該二人並將勞力
    士手錶變賣連同前開現金朋分花用殆盡，復將前述ＴＥ─四二七一號自用小客車
    及車內證件則拋棄在高雄縣仁武鄉○○路附近。
二、嗣甲○○於八十七年三月一日凌晨一時許，攜帶其所有客觀上具有危險性可作為
　　凶器之板手一把（未扣案），在高雄市區某地，以上開板手一把竊得乙○○所有
    之車號ＸＶ─一一三三號車牌二面後，俾便利用竊得車牌而將前述承租車號ＹＩ
    ─九四九五號之汽車改懸其所竊取ＸＶ─一一三三號車牌，以作為連續承上述強
    盜概括犯意之遂行，甲○○駕駛該車搭載戊○○，又於八十七年三月一日凌晨五
    時三十分許（起訴書誤載為八十七年三月一日十五時三十分許），在高雄市○○
    街某處，尾隨丙○○所駕中號ＳＡ─九六九九號（起訴書誤載為ＳＶ─九六九號
    ）自用小客車，進入高雄市○○街四十三巷一號地下停車，由戊○○持客觀上具
    有危險性可作為凶器之鋁棒，甲○○持客觀上具有危險性可作為凶器之汽車拐杖
    鎖（未扣案），共同毆打丙○○（未成傷），致使其不能抗拒，而強取丙○○所
    有之手提包一個（內有三十萬元、存摺、印章等物），得手後二人欲駕車逃離時
    ，因所駕駛車輛於逃逸過程中撞毀，二人隨即棄車逃逸，其間並將鋁棒遺留於現
    場，前開拾得之手提包則於二人跳牆時，不慎遺落在不詳之地點。嗣戊○○因另
    案於八十七年四月二日二十二時許，經檢察官偵訊後諭令具保侯傳，再由內政部
    警政署刑事警察局以一枚曾遺留在現場之指紋鑑定，確認戊○○之身份無疑後，
    並於八十七年四月十七日持檢察官核發之拘票，將戊○○拘提到案，始悉上情。
三、案經高雄市政府警察局三民第二分局移送台灣高雄地方法院檢察署檢察官偵查起
    訴。
    理  由
一、被告甲○○加重竊盜罪部分：
    訊據被告甲○○，對於右揭攜帶兇器行竊ＸＶ─一一三三號車牌加重竊盜部分事
    實坦承不諱，核與被害人丙○○於警詢及本院八十七年五月二十七日審理中指述
    情節相符，再互核與同案被告戊○○於臺灣高雄地方法院檢察署檢察官八十七年
    四月二十三日偵訊時供述：「（車牌是否你所竊取？）不是。應該是甲○○偷的
    」（詳臺灣高雄地方法院檢察署八十七年度偵字第九一０一號卷第二十三頁反面
　　）、同月十七日偵訊時再供稱：「（租來的車所掛車牌是否偷來？）我並未換車
 　 牌，甲○○開來時，就是這台車」（詳臺灣高雄地方法院檢察署八十七年度偵字
    第九一四八號卷第十四頁反面）、「當日凌晨四點多，甲○○開車來載我時，車
    子就是如此」（詳同上偵查卷第二十三頁反面）等語大致吻合，並有被害人乙○○於警詢時指訴情節相符，是本件被告上開攜帶兇器加重竊盜部分罪證明確，其
    犯行堪以認定。
二、被告甲○○先後兩次加重強盜罪部分：
    訊據被告甲○○，矢口否認有何強盜犯行，並辯稱：伊雖有前揭一、二時地之駕
  　車搭載戊○○事實，惟係處理戊○○與他人債務糾紛，況且伊並未下車，亦不知
    戊○○所為何事云云。惟查：被告於右揭時、地先後二次分別強盜丁○○、丙○○財物，得手後與戊○○共同逃逸之情節，業據被害人丁○○、丙○○於本院八
    十七年五月二十七日審訊時到庭結證綦詳（詳本院八十七年度訴字第一三九四卷
    內八十七年五月二十七日訊問筆錄），核與同案被告戊○○於本院八十七年五月
　　十三日審訊時供述：「（對檢察官起訴書之犯罪事實有何意見？）我都承認，但
 　 伊在對丙○○部分，連先生的皮包是周培（漏繕一字）文拿的，但在逃走時，不
    知丟到那裡」（詳本院八十七年度訴字第一三九四卷內八十七年五月十三日訊問
    筆錄）、同月二勞力士手錶是甲○○拿去賣的，車子拋棄於高雄縣仁武鄉附近。
　　至於對於證人連等語（詳本院八十七年度訴字第一三九四卷內八十七年五月二十
 　 七日訊問筆等語（詳本院八十七年度訴字第一三九四卷內八十七年五月二十七日
    訊問筆錄）情節大致吻合，並再互核與同案被告戊○○於距離案發日最近，且記
    憶最鮮明清楚之八十七年四月十七日偵訊時供訴：「（是否在８７年２月２８日
    在覺民路５５７號地下停車場搶丁○○的皮包及賓士自小客車？）是」、「是否
    與甲○○二人？）是」、「（有否拿工具？）西瓜刀，甲○○開車子」、「（搶
    來的東西在何處？）錢與甲○○分，車子丟在路邊，錶甲○○拿去賣了」、「（
    有否在八十七年三月一日，在建安街四十三巷一號地下停車場行搶？）有，我拿
    棒球棍（鋁棒），甲○○拿拐杖鎖」、「（搶得何物？）被害人跑掉時，有留下
    一個手提包，甲○○要離開時，有將手提包帶走，但我們要逃跑時，把手提包丟
    了」、「（甲○○在何處？）我有向警方提供他的電話」（詳臺灣高雄地方法院
    檢察署八十七年度偵字第九一四八號卷內八十七年五月十七日訊問筆錄）情節，
    亦與同案被告戊○○於八十七年四月十七日警詢時之供述：「所使用之雅哥鐵灰
    色自小客車車號ＹＩ─九四九五號，是由我在八十七年六月十一日起，向車行租
    賃使用，在農曆春節前【詳細日期已忘記】，借予甲○○使用，而在我們決定要
    行搶時，就由甲○○駕駛該車載我一同犯案。我們犯案時所持之西瓜刀、拐扙鎖
    及鋁棒，其中西瓜刀是甲○○所購置，拐扙鎖是租車時，車內就有的，另鋁棒我
    不知道從何而來的」等語亦大致相符，另證人（即被害人）丁○○於本院審訊時
    證述：有一位拿一把類似開山刀，叫我將身上東西和皮包給他，他們是開車的，
    車上還有一人（應為甲○○）等語（詳本院八十七年五月二十七日訊問筆錄），
    且證人（即被害人）丙○○亦於本院證稱：戊○○拿鋁棒向我頭部打下去，叫我
    將財物交給他，他硬將我皮包內三十萬元存褶等搶走等語（詳本院八十七年五月
　　十七日訊問筆錄）等語亦相符，並有扣押物品清單一紙及扣案之鋁棒一支、無線
  　電對講機二支、甲○○
    四號判決書一份在卷可查，是本件同案被告戊○○於距離案發日即八十七年二月
    二十八日、同年三月一日最近，且記憶最鮮明清楚之八十七年四月十七日警詢、
    八十七年五月十三日及十七日偵審訊時所供述情節，應係最接近事實真相，足堪
    採信；至於同案被告戊○○於本院九十四年一月二十八日審訊時之證述情節，與
    本件案發日即八十七年二月二十八日、同年三月一日間，二者距離六年多，而其
    記憶或有模楜不清情形，因此，其可信性情況擔保不若上開警詢及偵、審訊之供
    述事實真相可靠。綜上所述，再參酌被告甲○○因本件盜匪罪等案件，並於八十
    七年七月四日發佈通緝，嗣於九十三年十二月二十九日始緝獲到案情節以觀，是
    被告所辯並無參與前揭強盜犯行，應係卸責之詞，不足採信，而此部分罪證亦明
    確，其犯行堪以認定。
三、至於辯護人另請求傳喚被害人丁○○、丙○○到庭證述，惟該二位被害人業於本
    院八十七年五月二十七日，依證人之身分傳喚而到庭結證上開事實綦詳，並有本
    院八十七年度訴字第一三九四卷內八十七年五月二十七日訊問筆錄及證人結文二
    紙在卷可佐，再參酌二位被害人應無虛構上開犯罪情節以自陷並互陷他方刑責之
    可能，況且，自始自終根本不認識被告，因此，二位被害人上開結證之證述被強
    盜財物過程及其情節，業已事證明確，本院認為無再為傳喚之必要，併予此明。
四、按被告甲○○行為後，懲治盜匪條例業於九十一年一月三十日經公告廢止，另刑
    法第三百二十八條、第三百三十條等相關條文亦於同日配合修正及增訂，並分別
    於同年二月一日失效、生效，被告之強盜行為，在懲治盜匪條例未公布廢止前，
    依被告行為時所適用之法律而言，該條例乃前揭修正前刑法之特別法，依特別法
    優於普通法之法律適用原則，本應適用懲治盜匪條例規定論處，無適用修正前刑
    法之餘地，雖懲治盜匪條例嗣經廢止，然刑法強盜罪等相關條文亦同時修正、增
    訂以銜接，則考其立法之目的，乃在以修正後之刑法規定取代上開條例，避免修
    正前之刑法發生中間法之效力，故懲治盜匪條例雖廢止，然因廢止前後被告之行
    為在行為時、裁判時均有刑罰規定，是該條例之廢止，仍屬刑法第二條第一項所
    稱之行為後法律有變更之情形，而非刑事訴訟法第三百零二條第四款、第三百八
    十一條、第三百九十三條第四款所稱之刑法「廢止」，亦無所謂因該條例之廢止
    而應回復適用修正前刑法相關法條之餘地，故法院就被告之強盜行為於九十一年
    二月一日以後裁判時，依刑法第二條第一項規定，並參酌二十五年上字第二六七
    號、二十八年上字第二三九七號、五十一年台上字第二一七九號判例意旨，自應
    就被告行為時有效之懲治盜匪條例與裁判時已修正之刑法相關條文予以比較適用
    ，至被告行為時修正前之刑法相關條文，既不因上開條例廢止而回復，又非中間
    法，即無所謂比較適用問題，合先敘明。次按行為後法律有變更者，適用裁判時
    法律，但裁判前之法律有利於行為人者，適用最有利於行為人之法律，刑法第二
    條第一項定有明文；而懲治盜匪條例第五條第一項第一款係規定「意圖為自己或
    第三人不法所有，以強暴、脅迫、藥劑、催眠術或他法，致使不能抗拒而取他人
    之物或使其交付者，處無期徒刑或七年以上有期徒刑」，九十一年一月三十日修
    正後之刑法第三百二十八條第一項、第四項、第三百三十條則規定「意圖為自己
    或第三人不法之所有，以強暴、脅迫、藥劑、催眠術或他法，至使不能抗拒，而
    取他人之物或使其交付者，為強盜罪，處五年以上有期徒刑」、「第一項及第二
    項之未遂犯罰之」、「犯強盜罪而有第三百二十一條第一項各款情形之一者，處
    七年以上有期徒刑」「前項之未遂犯罰之」，比較新舊法結果，裁判時之法律刑
    度較輕、較有利於被告，應適用裁判時之法律即九十一年一月三十日修正後之刑
    法第三百三十條，合先敘明。
五、查被告甲○○於事實欄所述之時地，以上開板手一把竊得車號ＸＶ─一一三三號
    車牌二面後，再利用竊得車牌而將前述承租之ＹＩ─九四九五號自用小客車改懸
    其所竊取ＸＶ─一一三三號車牌，並與戊○○分別攜帶西瓜刀、鋁棒及拐杖鎖向
    被害人丁○○、丙○○分別施以強暴之方法至使各該被害人不能抗拒，而強取其
    財物，核其所為，係犯刑法第三百二十一條第一項第三款攜帶兇器加重竊盜罪、
    第三百三十條第一項意圖為自己不法之所有，攜帶兇器，以強暴至使不能抗拒，
    而取他人之物罪。被告甲○○所犯上開攜帶兇器加重竊盜罪與攜帶兇器加重強盜
    罪間，有方法結果之牽連關係，為牽連犯，依刑法第五十五條後段規定，應從較
    重之攜帶兇器加重強盜罪處斷。再被告甲○○先後所為上開共同攜帶兇器加重強
    盜二次犯行，時間緊接，方法相同，均觸犯構成要件相同之罪，顯係基於概括犯
    意反覆為之，為連續犯，應依刑法第五十六條之規定，以一罪論，並加重其刑。
    至於其與同案被告戊○○就前揭連續攜帶兇器加重強盜部分，有犯意聯絡及行為
    分擔，均為共同正犯。爰審酌被告甲○○不知憑一己之力謀生，不但事先獨自行
    竊他人車牌供強盜犯罪用，且又與同案被告戊○○分持西瓜刀、鋁棒及拐杖鎖等
    兇器強盜被害人財物，嚴重危害他人之人身安全及社會治安，造成被害人等精神
    及財產上之損害甚鉅，且犯後猶飾詞卸未見悔意，惡性顯較戊○○重大，爰量處
    如主文所示之刑，以資懲儆。扣案之無線電對講機二支、甲○○
    話簿一本，並非違禁物，又非被告所有供本件犯罪或預備所用之物；至於犯強盜
    罪所用之西瓜刀及犯竊盜罪所用之板手各一支，均已遭被告二人丟棄，業據被告
    甲○○及戊○○分別於警詢及偵審訊時分別供述在卷，俾為避免執行之不便，及
    另二人強盜所用之汽車拐杖鎖及鋁棒各一支，係原留在承租之自用小客車上，亦
    非被告甲○○及戊○○所有，亦經被告甲○○供明在卷，爰均不為沒收之諭知，
    附此敘明。
據上論斷，應依刑事訴訟法第二百九十九條第一項前段，刑法第二條第一項前段、第
二十八條、三百二十一條第一項第三款、第五十五條後段、第五十六條、修正後第三
百三十條第一項，判決如主文。
本案經檢察官己○○到庭執行職務。
中    　華    　民   　 國        九十四   　 年 　  二    月    十八   日
                                臺灣高雄地方法院刑事第五庭
                                    審判長法  官  李政庭
                                          法  官  郭瓊徽
                                          法  官  施添寶
右為正本，證明與原本無異。
如不服本判決，應於判決送達後十日內，向本院提出上訴狀。
                                          書記官  陳威志
中     華　     民　    國         九十四    　年　   二   月    二十二 日
附錄法條
中華民國刑法第三百二十八條
意圖為自己或第三人不法之所有，以強暴、脅迫、藥劑、催眠術或他法，至使不能抗
拒，而取他人之物或使其交付者，為強盜罪，處五年以上有期徒刑。
以前項方法得財產上不法之利益或使第三人得之者，亦同。
犯強盜罪因而致人於死者，處死刑、無期徒刑或十年以上有期徒刑；致重傷者，處無
期徒刑或七年以上有期徒刑。
第一項及第二項之未遂犯罰之。
預備犯強盜罪者，處一年以下有期徒刑、拘役或三千元以下罰金。
中華民國刑法第三百三十條
犯強盜罪而有第三百二十一條第一項各款情形之一者，處七年以上有期徒刑。
前項之未遂犯罰之。
